臺灣高等法院刑事判決　　　　　　　　96年度上訴字第3003號
上　訴　人
即　被　告　甲○○
上列上訴人因毒品危害防制條例案件，不服臺灣板橋地方法院95
年度訴字第3958號，中華民國96年4月23日第一審判決（起訴案
號：臺灣板橋地方法院檢察署95年度毒偵字第7563號），提起上
訴，本院判決如下：
    主  文
原判決撤銷。
甲○○施用第一級毒品，處有期徒刑拾月，減為有期徒刑伍月，
如易科罰金，以新臺幣壹仟元折算壹日；又施用第二級毒品，處
有期徒刑肆月，減為有期徒刑貳月，如易科罰金，以新臺幣壹仟
元折算壹日。應執行有期徒刑陸月，如易科罰金，以新臺幣壹仟
元折算壹日。
    事  實
本院認定之犯罪事實與原審判決書（如附件）事實欄之記載相同
，茲引用之。
    理  由
一、引用原判決書（如附件）理由欄所記載之證據。
二、被告具狀提起上訴，仍坦承施用第二級毒品；但矢口否認施
    用第一級毒品海洛因之犯行，辯稱：伊沒有施用海洛因，也
    不知道為何警察所採尿液會驗出嗎啡反應，可能是姚皓中他
    們先在現場用吸管分裝海洛因，而伊到現場後從冰箱拿飲料
    出來喝時，就使用姚皓中他們分裝毒品的吸管出來用，伊的
    尿液才會被驗出海洛因反應云云。
三、惟查: 原審以被告於九十五年十一月六日為警查獲後所採尿
    液，經送臺灣檢驗科技股份有限公司，以EIA酵素免疫分析
    法初步檢驗，再以GC/MS氣相層析質譜儀法確認檢驗結果，
    確呈海洛因代謝物嗎啡陽性反應乙節，有上開濫用藥物尿液
    檢驗報告（嗎啡濃度高達六千四百三十ｎｇ/ｍｌ）附卷可
    稽；又按海洛因經注射或吸入人體後，約百分之八十於二十
    四小時內自尿中排出，一般而言，尿液中能否驗出嗎啡陽性
    反應與其投與量、投與途徑、採尿時間、個人體質及檢測方
    法之靈敏度有關，國外曾有文獻報導注射六毫克之海洛因鹽
    酸鹽，其代謝物嗎啡之平均可檢出時限約為二十六小時，業
    經行政院衛生署藥物食品檢驗局於八十一年九月八日以藥檢
    壹字第八一一四八八五號函述綦詳。再參諸海洛因係由嗎啡
    經化學合成之半人工合成品，其毒性倍於嗎啡，其施打或吸
    食後經人體代謝作用而分解成毒性較低之嗎啡，而於尿液中
    被檢測出，故吸食或施打海洛因或嗎啡在尿液中均以嗎啡形
    態被檢測出，經行政院衛生署藥物食品檢驗局上揭函文敘明
    ，復觀以目前一般常見施用之毒品皆係海洛因，甚少或甚至
    未見有施用鴉片或嗎啡者。被告為警所採之尿液既呈嗎啡陽
    性反應，且前揭尿液檢測除以酵素免疫分析法（EIA）初步
    檢驗外，並以氣相層析質譜儀（GC/MS）分析法檢驗確認，
    應可排除偽陽性反應之可能。因認被告於九十五年十一月六
    日凌晨零時三十分許為警查獲後採尿前二十六小時內之某時
    點（惟應扣除為警查獲後，人身自由受公權力拘束無從施用
    毒品之時間），確有施用第一級毒品海洛因之犯行。復以本
    件查獲現場扣案之吸管，有部分業經削尖或截短，亦有部分
    供作吸食器使用，此觀扣案物照片甚明，上開扣案吸管顯難
    作為飲用飲料時所用，而被告為警查獲後所採尿液，經檢驗
    出其尿液中海洛因代謝物嗎啡之濃度高達六千四百三十ｎｇ
    /ｍｌ，難認係如被告所辯其因使用分裝海洛因之吸管飲用
    飲料而誤食該吸管上之殘餘海洛因所致等情，於判決理由詳
    予論述，經核認事用法並無不合。
四、核被告所為，係犯毒品危害防制條例第十條第一項之施用第
    一級毒品海洛因罪，及同條第二項之施用第二級毒品安非他
    命罪。其施用第一級毒品海洛因前持有海洛因，及施用第二
    級毒品安非他命前持有安非他命之低度行為，均應為施用海
    洛因、安非他命之高度行為所吸收，不另論罪。被告所犯上
    開二罪間，犯意各別，構成要件互殊，應分論併罰。原審予
    以論科，固非無見。惟查被告犯罪在九十六年四月二十四日
    以前，合於中華民國九十六年罪犯減刑條例第二條第一項第
    三款之規定，原審未及適用，尚有未合。被告提起上訴，仍
    否認施用第一級毒品海洛因，雖無理由，惟原判決既有可議
    ，自屬無可維持，應予撤銷改判。爰審酌被告前有施用第二
    級毒品之犯罪科刑紀錄（見卷附臺灣高等法院被告前案紀錄
    表），素行不佳，其犯罪之動機、目的、手段，施用毒品戕
    害一己身心健康，兼衡被告大學畢業之智識程度（見警詢筆
    錄記載），及其犯後飾詞否認犯行之態度等一切情狀，分別
    量處如主文所示之刑。又被告犯罪在九十六年四月二十四日
    以前，合於中華民國九十六年罪犯減刑條例第二條第一項第
    三款之規定，依法減其刑期二分之一，並定應執行刑，及諭
    易科罰金之折算標準。
五、被告經合法傳喚，無正當理由不到庭，爰不待其陳述
據上論斷，應依刑事訴訟法第369條第1項前段、第373條、第371
條、第364條、第299條第1項前段，毒品危害防制條例第10條第1
項、第2項，刑法第11條前段、第51條第5款、第41條第1項前段
、中華民國96年罪犯減刑條例第2條第1項第3款、第7條第1項第2
項、第9條，刑法施行法第1條之1，判決如主文。
本案經檢察官吳國南到庭執行職務。
中　　華　　民　　國　　96　　年　　8　　月　　30　　日
　　　　　　　　　刑事第十六庭  審判長法　官　葉騰瑞
　　　　　　　　　　　　　　　　　　  法　官  莊明彰
　　　　　　　　　　　　　　　　　　  法　官  吳鴻章
以上正本證明與原本無異。
施用第一級毒品部分如不服本判決，應於收受送達後十日內向本
院提出上訴書狀，其未敘述上訴之理由者並得於提起上訴後十日
內向本院補提理由書（均須按他造當事人之人數附繕本）。
其他部分不得上訴。
　　　　　　　　　　　　　　　　　　　書記官　魏淑娟
中　　華　　民　　國　　96　　年　　8 　　月　　30　　日
附錄：本案論罪科刑法條全文
毒品危害防制條例第10條
施用第一級毒品者，處 6 月以上 5 年以下有期徒刑。
施用第二級毒品者，處 3 年以下有期徒刑。
